臺灣高等法院臺南分院民事裁定　96年度抗字第243號
抗　告　人　贏億企業股份有限公司（即贏億企業有限公司）
法定代理人　甲○○
上列抗告人因與相對人水美工程企業股份有限公司間請求給付工
程款等事件，對於中華民國九十六年五月三十一日臺灣臺南地方
法院九十五年度建字第五三號所為移轉管轄之裁定不服，提起抗
告，本院裁定如下：
      主      文
抗告駁回。
抗告訴訟費用新台幣壹仟元，由抗告人負擔。
      理      由
一、抗告意旨略以：伊係承攬相對人承攬之「台南科學工業園區
    污水處理廠增設初沉池工程」之「擋土支撐安全工程」（以
    下稱系爭工程），即打樁及拔樁之施作，兩造間係以工程合
    約為主要契約，雙方若有就系爭工程日後發生訴訟合意定管
    轄法院，依常理必係於工程合約內訂立，至於物料訂購單乃
    係施作工具「鋼板樁」之規格及數量，而「鐵板樁」則係抗
    告人向他人租用，租用鋼板樁所需規格及數量暨租金之計付
    方式，在工程合約單上已有明確之記載，故物料訂購單之簽
    訂實屬多餘。抗告人確實不知該物料訂購單背面隱藏合意管
    轄之條款，雖該訂購單蓋有騎縫章，然騎縫章係蓋在兩單正
    面之邊緣。物料訂購單之背後並無加蓋騎縫章，抗告人無細
    讀其背後條款之必要，無從瞭解該條款之記載，且抗告人從
    未告知該單背後載有合意管轄法院之情事，伊實不知有該合
    意之約定，原裁定就此所為認定，自有違誤，縱認兩造確有
    上開合意，所謂「買方所在地」亦不能專指買方設籍所在地
    ，應包括買方聯絡地址在內。蓋訂購單上並無載明買方設籍
    於「台北縣汐止市○○○路○段七十九號十四樓之十三」，
    而買方聯絡地址為「台南縣善化鎮○○路二十號之二」，原
    審仍有管轄權，乃原審未審酌及此，遽為移轉管轄之裁定，
    即有違誤等語，爰提起本件抗告，求為廢棄原裁定等語。
二、按「當事人得以合意定第一審管轄法院。但以關於由一定法
    律關係而生之訴訟為限。前項合意，應以文書證之。」、「
    訴訟之全部或一部，法院認為無管轄權者，依原告聲請或依
    職權以裁定移送於其管轄法院」，民事訴訟法第二十四條、
    第二十八條第一項分別定有明文。又按管轄權之調查，應僅
    在認定管轄權有無之程度範圍內行之，不得將屬於程序上管
    轄權事項與屬於實體上權利義務事項相互混淆，此乃因程序
    安定性之要求，不得待法院釐清實體上之權利義務關係後，
    始決定法院有無管轄權。故關於有無合意管轄之約定，如依
    原告提出之書面契約，就其一定法律關係所生之訴訟，由形
    式上觀察，確已就第一審管轄法院為約定者，即應認定有合
    意管轄之效力。
三、經查：
  (一)依相對人於原審提出之物料訂購單，其背面其他欄第三條載
    有「此訂購合約之管轄法院，賣方同意以買方所在地之地方
    法院為第一審管轄法院」等語（見原審卷第十六頁背面），
    抗告人不爭執該訂購單之真正，相對人主張，兩造簽訂之物
    料訂購單有合意管轄之約定一節，即屬可信。又上開物料訂
    購單係與工程合約單合訂為一本，物料訂購單之背面與工程
    合約單係續頁，物料訂購單與工程合約單均由兩造簽署，且
    合訂本亦由兩造加蓋騎縫章，即物料訂購單是契約一部分，
    此均為抗告人所不爭執（見原審卷第二十頁），足徵兩造系
    爭工程所訂立之契約，係包含合訂本（共三頁）之全部條款
    ，抗告人工程合約係主要契約，物料訂購單係屬多餘云云，
    顯非可採。
  (二)依一般簽約習慣，訂約當事人通常係在契約最後之訂約人欄
    簽名蓋章，並未於每頁之契約條款後簽名蓋章，若契約有二
    頁以上，則二頁訂裝處加蓋騎縫章，本件兩造既在該合訂本
    上加蓋騎縫章，核與訂約之常例相符，應可認定合訂本（共
    三頁）之全部條款，均係契約之內容，抗告人主張，就物料
    訂購單之背面下端亦須簽名，該訂購單背面之條款始發生效
    力云云，尚與訂約常例不合，尚非可採。
  (三)依物料訂購單之記載，兩造合意由買方所在地管轄，而買方
    即相對人之住所係「台北縣汐止市○○○路○段七十九號十
    四樓之十三」，此從該訂購單上買方住所之記載即明，相對
    人抗辯訂購單未記載云云，並非事實，其主張買方之聯絡地
    址亦屬住所地云云，亦不可採。
  (四)兩造就系爭合約所生之爭議，既已合意由買方即相對人所在
    地管轄，應認有排除特別審判籍及普通審判籍管轄之意思。
    本件相對人之所在地法院既係臺灣士林地方法院，而相對人
    又抗辯原審法院無管轄，不生應訴管轄之事。
  (五)抗告人又主張，物料訂購單係相對人預先製作之定型化契約
    ，該約定無效，不得資為合意管轄之依據云云，查：合意管
    轄之約定，通常雖均與一般主要契約合併訂於同一書面上，
    但合意管轄之約定，性質上係屬訴訟契約，民事訴訟法於第
    二十八條第二項已加以規範，就此部分應優先於民法第二百
    四十七條之一而適用。查兩造均屬公司，係屬法人，依民事
    訴訟法第二十八條第二項但書之規定，縱令兩造之合意管轄
    之約定，係於訂購單上記載，而該訂購單係相對人預先製作
    ，亦不生該條款得否由抗告人聲請移轉管轄之問題，此部分
    其主張，亦無可採。
三、綜上，抗告人主張其所承攬工程之施工地點、債務履行地均
    為台南，原審應有管轄權，訂購單係附屬契約，並非主契約
    ，其訂購單背面之記載伊不知悉，該條款係附合契約，伊可
    主張不受拘束云云，均不可採。相對人抗辯本件兩造之契約
    就本件訴訟有由臺灣士林地方法院管轄之約定一節，為可採
    。原審法院因相對人之抗辯，依職權將本件移送於臺灣士林
    地方法院，經核並無違誤，抗告意旨指摘原裁定不當，求為
    廢棄，並無理由，應予駁回。
四、據上論結，本件抗告為無理由，依民事訴訟法第四百九十五
    條之一第一項、第四百四十九條第一項、第九十五條、第七
    十八條，裁定如主文。
中　　華　　民　　國　　96　　年　　9 　　月　　12　　日
                  民事第二庭    審判長法　官　丁振昌
                                      法　官　李素靖
                                      法　官　吳上康
上為正本係照原本作成。
不得再抗告。
中　　華　　民　　國　　96　　年　　9 　　月　　13　　日
                                      書記官  廖文靜
